【裁判字號】    99,審易,113
【裁判日期】    990428
【裁判案由】    傷害
【裁判全文】
臺灣高雄地方法院刑事判決             99年度審易字第113號
公  訴  人  臺灣高雄地方法院檢察署檢察官
被      告  甲○○○
上列被告因傷害案件，經檢察官提起公訴（98年度偵字第34688
號），本院判決如下：
    主  文
甲○○○犯傷害罪，處拘役伍拾日，如易科罰金，以新臺幣壹仟
元折算壹日。
    事  實
一、甲○○○為丙○○○之媳婦，而與丙○○○具有家庭暴力防
    治法第3 條第3 款所定之直系姻親身分關係。甲○○○於民
    國98年5 月8 日晚間6 時25分許，在其位於高雄縣美濃鎮○○街95之28號住處內，因不滿婆婆丙○○○要求其準備祭祀
    供品及晚餐，竟基於傷害人身體之犯意，徒手毆打丙○○○
    之頭部，並以腳踢丙○○○，致使丙○○○受有右手臂挫擦
    傷3 公分、右大腿挫傷淤傷5 公分、頭皮挫淤傷5 公分之傷
    害。
二、案經丙○○○訴由高雄縣政府警察局旗山分局報告臺灣高雄
    地方法院檢察署檢察官偵查起訴。
    理  由
一、被告甲○○○明知證人即告訴人丙○○○，以及被告配偶游
    彥訓於警詢所為之陳述，均為被告以外之人於審判外之陳述
    ，具有刑事訴訟法第159 條規定，不得為證據之情事，而於
    本院審判期日，未聲明異議，本院審酌上開證人於警詢所為
    陳述作成時之狀況，並無任何違反自由意志或遭製作筆錄員
    警誘導陳述之情形，認為適當，依刑事訴訟法第159 條之5
    第2 項之規定，為傳聞法則之例外，均具有證據能力。又檢
    察官於偵查中對被告以外之人所製作之偵查筆錄，性質上雖
    屬傳聞證據，惟現階段刑事訴訟法規定檢察官代表國家偵查
    犯罪、實施公訴，依法其有訊問被告、證人及鑑定人之權，
    而實務運作時，檢察官偵查中向被告以外之人所取得之供述
    證據，原則上均能遵守法律規定，不致違法取供，其可信度
    極高，是被告以外之人前於偵查中所為供述，除反對該項供
    述具有證據能力之一方，已釋明「顯有不可信之情況」之理
    由外，該供述應有證據能力。本件證人丙○○○、游彥訓於
    檢察官偵查中所為之證述，均由檢察官依法告知具結義務及
    偽證之處罰後，經具結後所為之證詞，此有證人結文、偵訊
    筆錄各2 份在卷可參（見偵查卷第6 頁至第8 頁、第20頁至
    第23頁），而被告未主張或釋明有何不可信之情事，上開證
    人亦未提及檢察官在偵查時有何不法取供之情形，應認均具
    有證據能力。
二、訊據被告固不否認有於上揭時、地，與告訴人發生口角與肢
    體觸碰等事實，惟矢口否認有何傷害犯行，辯稱：當日係告
    訴人衝過來要毆打伊，伊很害怕，始出手去擋，伊的指甲有
    碰到告訴人，伊跑出外面，告訴人還持木棍追趕。至於告訴
    人提出三聖骨科診所驗傷診斷書記載之傷勢，因告訴人曾於
    98 年2月間發生車禍，驗傷診斷書記載的傷勢，應該是當時
    車禍所造成的，伊並未毆打告訴人云云。惟查，上揭犯罪事
    實，業據告訴人於警詢、偵查中證稱：「因我先生尚未百日
    ，依客家習俗要在先人案前上飯，於上述發生時間前，我要
    求她上飯，她就不肯而與她發生爭執，她就徒手捶我頭部及
    用腳踢我腳而致傷」、「當天我剛從醫院出來，因為我先生
    往生，靈堂沒有擺飯，我叫甲○○○去弄一些飯放在靈堂，
    但是她動也不動，在那裡修剪指甲，我行動不便還自己去準
    備一些麵條放在靈堂，後來我兒子跟孫子回來了，我叫甲○○○準備一些晚餐給小孩吃，她也當做沒聽到，後來我慢慢
    扶著沙發走到廚房前，她就突然站起來用手打我的頭二、三
    下，又用腳踢我，我問她為什麼要打我，她就突然叫囂叫我
    出來，我不知道她要做什麼，後來我跟我女兒說，才叫她帶
    我去報警」等語綦詳，核與證人游彥訓於警詢、偵查中證稱
    ：「我有目睹經過。發生當時我也在客廳內，我有看到我太
    太甲○○○出手打我母親的頭部及用腳踢身體，而我母親並
    沒有出手打我太太」、「那天我媽（指告訴人）叫甲○○○
    去煮飯，她站起來就用拳頭打我媽媽的頭，抓我媽媽的手腕
    ，想把我媽媽推倒在地上」等語相符，並有三聖骨科診所驗
    傷診斷證明書1 份在卷可稽，而堪認定。被告雖以前揭辯解
    否認傷害犯行，然告訴人於98年2 月8 日因車禍致受有頭部
    撕裂傷，腦震盪伴有暫時性意識喪失等傷害，而其於98年5
    月8 日至三聖醫院就診時，經診斷受有右手臂挫擦傷3 公分
    、右大腿挫傷淤傷5 公分、頭皮挫淤傷5 公分等傷害，則均
    屬新傷，此經本院調取告訴人於行政院衛生署旗山醫院、三
    聖醫院、高雄榮民總醫院之病歷資料（見本院卷第34頁至第
    38頁、第39頁至第41頁、第49頁至第88頁、第89頁至第100
    頁），核閱無誤，是被告辯稱告訴人所受前揭傷勢，係車禍
    所造成，即無可採。再證人即被告外甥乙○○於本院證稱：
    「當天我、丁○○、祖母（指告訴人）、被告、游彥訓都在
    客廳，我祖母要被告準備供品與晚餐，被告可能不願意，我
    祖母就扶著沙發慢慢站起來，因為我祖母有發生車禍，站立
    並不穩，我祖母沿著沙發站起來的時候，手有舉起來，被告
    就突然用雙手抓著我祖母的雙手，很兇的看我祖母，我們就
    嚇到，我和游彥訓就把她們二人架開」、「（問：甲○○○
    當天有用手打你祖母的頭嗎？）答：當時有點混亂，我沒有
    注意看到她有什麼動作」等語，顯示告訴人發生車禍後，身
    體虛弱，致需纏扶沙發，始能站起，並斟酌告訴人係28年12
    月7 日出生，有記載告訴人年籍資料之警詢筆錄1 份在卷可
    參，告訴人於案發當日，已年近70歲，年紀老邁，行動已有
    所不便，復因車禍受傷，而身體虛弱，應無可能衝上毆打被
    告，更無追趕被告之體力，是被告辯稱：當日係告訴人衝過
    來毆打伊，伊出手去擋，並跑到外面，告訴人仍持木棍追趕
    云云，自難採信。此外，證人乙○○證稱：當日被告與告訴
    人發生衝突時，游彥訓亦在場目睹等語，亦核與證人游彥訓
    前揭證稱：當日其在客廳，目睹事發經過等語相符，足認游
    彥訓證稱：被告當日曾出手毆打告訴人等語，應係根據親身
    經歷所為之陳述，而非單純附和告訴人之說法，雖證人乙○○並未目睹被告徒手毆打告訴人之過程，此乃因事出突然，
    致未目睹事發之全部狀況，尚不得據此為被告有利之認定，
    且證人乙○○雖在案發現場，目睹事發經過，但因未目睹被
    告毆打告訴人之過程，而未附和告訴人與證人游彥訓之證詞
    ，指認被告毆打告訴人，顯示證人乙○○之立場，應屬客觀
    、中立，而其對游彥訓是否亦同在場，並無任何利害關係，
    應無刻意為虛偽陳述之必要，是其證稱：當日游彥訓亦在現
    場等語，自屬真實，被告辯稱：當日游彥訓並不在場云云，
    無非為否認游彥訓證詞實性所為之辯解，亦無可採。本院審
    酌告訴人及證人游彥訓、乙○○皆與被告有夫妻或姻親關係
    ，並共同生活，縱其間關係偶有不睦，惟告訴人、證人游彥
    訓、乙○○分為被告長輩、先生與外甥，且證人游彥訓現仍
    與被告同居生活，應無故意設詞誣陷被告入罪之理，而刑事
    訴訟法關於訊問證人採具結制度，其用意在擔保證言之真實
    性及憑信性，使證人為誠實之陳述，告訴人與證人游彥訓、
    乙○○均業以證人身分具結作證，在負擔偽證重罪處罰之心
    理壓力下，就被告如何傷害告訴人乙節，3 人結證內容前後
    一貫且大致相符，其等證言自堪採信。綜上所述，本案事證
    明確，被告傷害犯行洵堪認定，應依法論科。
三、按家庭暴力者，謂家庭成員間實施身體或精神上不法侵害之
    行為；又家庭暴力罪者，謂家庭成員間故意實施家庭暴力行
    為而成立其他法律所規定之犯罪；家庭暴力防治法第2 條第
    1 項、第2 項分別定有明文。被告甲○○○與告訴人丙○○○具有直系姻親關係，業據渠等2 人陳明在卷，是被告與告
    訴人係屬家庭暴力防治法第3 條第3 款規定之家庭成員，而
    被告徒手毆打告訴人，已屬家庭成員間實施身體上不法侵害
    之行為，即為家庭暴力防治法第2 條第1 項之家庭暴力，且
    構成刑法上之傷害罪，惟因家庭暴力防治法之上開規定並無
    罰則之規定，是以應僅依刑法傷害罪之規定予以論罪科刑。
    核被告所為，係犯刑法第277 條第1 項之傷害罪。爰審酌被
    告僅因細怨、不願聽從告訴人言語行事等情，遂即徒手毆打
    前因車禍受傷尚未復原之告訴人致受有前揭傷害，其犯罪動
    機已與我國社會民風不符，且被告犯罪後未見有任何悔悟，
    審判中虛詞狡辯犯行，其犯後態度亦屬不佳，惟念及被告並
    無犯罪前科紀錄，此有臺灣高等法院被告前案紀錄表1 份在
    卷可參，素行尚佳，且告訴人所受傷勢非重，另考量被告遠
    從越南嫁來臺灣生活，其語言、習慣均需適應，若生活上遇
    有挫折少有人可以溝通以抒解情緒等一切情狀，酌情量處如
    主文所示之刑，並諭知易科罰金之折算標準。
據上論斷，應依刑事訴訟法第299 條第1 項前段，刑法第277 條
第1 項、第41條第1 項前段，判決如主文。
本案經檢察官黃齡慧到庭執行職務。
中    華    民    國    99    年    4     月    28    日
                  刑事第十庭  法  官  高增泓
以上正本證明與原本無異。
如不服本判決，應於判決送達後10日內，向本院提出上訴狀。
中    華    民    國    99    年    4     月    28    日
                              書記官  王淑娟
附錄本案論罪科刑法條全文：
刑法第277條
傷害人之身體或健康者，處3 年以下有期徒刑、拘役或1 千元以
下罰金。
犯前項之罪因而致人於死者，處無期徒刑或7 年以上有期徒刑；
致重傷者，處3 年以上10年以下有期徒刑。

司法院資訊處製作；財團法人民間司法改革基金會備份。
